臺灣屏東地方法院民事判決
111年度潮簡字第635號
原      告  楊福正  
訴訟代理人  張筑雲  
被      告  陳建香  
訴訟代理人  陳樹村律師
            周南宏律師
上列當事人間請求終止借名登記等事件，本院於民國111年9月20
日言詞辯論終結，判決如下：
　　主  文
被告應於原告給付被告新臺幣壹佰萬元，及自民國109年8月17日
起至清償日止，按年息百分之5計算之利息之同時，將如附表所
示不動產所有權移轉登記予原告。 
訴訟費用由被告負擔二分之一，其餘由原告負擔。
    事實及理由
壹、程序部分：
　　按簡易訴訟之訴狀送達後，原告不得將原訴變更或追加他訴
    ，但請求之基礎事實同一者，不在此限。民事訴訟法第255
    條第1項但書第2款、第436條第2項各有明定。查原告起訴請
    求變更如下述（本院卷第5、88頁），核屬同一基礎事實，
    於法有據。
貳、實體部分：
一、原告主張：兩造本為友人，原告於民國107年8月16日與被告
    成立消費借貸契約，並於同年9月6日成立讓與擔保契約(下
    合稱系爭契約)，約定由原告向被告借款新臺幣(下同)100萬
    元，清償日為109年8月16日，借款期間每月利息為1,000元
    ，另原告應將如附表所示不動產(下稱系爭不動產)所有權移
    轉登記至被告名下，於原告清償借款本金及利息時，被告應
    將系爭不動產所有權移轉登記予原告。兩造就還款日後並無
    約定利息或遲延利息之利率，原告已依約將系爭不動產所有
    權移轉登記予被告，於借款期間均有給付每月利息1,000元
    ，然原告欲清償上述債務時，遭被告拒絕受領，爰依系爭契
    約為請求，並聲明：被告應將系爭不動產所有權移轉登記予
    原告。
二、被告則以：兩造間存有系爭契約，借款期間與還款日至清償
    日止，均約定每月1,000元之利息，原告已於借款期間給付
    上述利息，兩造未約定遲延利息之利率，於原告清償借款本
    金及利息時，被告應將系爭不動產所有權移轉登記予原告，
    惟原告尚未清償借款本金及還款日後利息等語，資為抗辯，
    並聲明：原告之訴駁回。
三、經查，兩造於上開時間成立系爭契約，約定由原告向被告借
    款100萬元，清償日為109年8月16日，借款期間每月利息為1
    ,000元，原告應將系爭不動產所有權移轉登記至被告名下，
    於原告清償借款本金及利息時，被告應將系爭不動產所有權
    移轉登記予原告，原告於借款期間皆有給付上述利息等情，
    有郵政跨行匯款申請書、土地及建物登記謄本、地籍異動索
    引、土地建物異動清冊、協議書、存證信函、兩造通訊軟體
    LINE對話截圖等件可稽（本院卷第11-22、30-32、42-48頁
    ），且為兩造所不爭執，堪信為真實。
四、得心證之理由：
　㈠按給付有確定期限者，債務人自期限屆滿時起，負遲延責任
    ；遲延之債務，以支付金錢為標的者，債權人得請求依法定
    利率計算之遲延利息；應付利息之債務，其利率未經約定，
    亦無法律可據者，週年利率為百分之五。因契約互負債務者
    ，於他方當事人未為對待給付前，得拒絕自己之給付。但自
    己有先為給付之義務者，不在此限。依債務本旨，向債權人
    或其他有受領權人為清償，經其受領者，債之關係消滅。民
    法第229條第1項、第233條第1項前段、第203條、第264條第
    1項、第309條第1項各明文。次按債務人為擔保其債務，將
    擔保物所有權移轉與債權人，而使債權人在不超過擔保之目
    的範圍內，取得擔保物所有權者，為信託的讓與擔保，債務
    人如不依約清償債務，債權人得將擔保物變賣或估價，而就
    該價金受清償（最高法院70年台上字第104號裁判參照）。
    復按被告在裁判上援用民法第二百六十四條之抗辯權時，原
    告如不能證明自己已為給付或已提出給付，法院應為原告提
    出對待給付時，被告即應向原告為給付之判決，不能遽將原
    告之訴駁回（最高法院29年上字第895號裁判要旨參照）。
　㈡原告主張給付遭被告拒絕受領一節，依原告提出之存證信函
    、LINE對話截圖，均未見原告已實際為給付，卻蒙被告拒絕
    受領之情，此節自難憑採(本院卷第21-22、82-84頁)。又被
    告雖稱兩造約定於還款日後仍有每月利息1,000元，為原告
    所否認，被告仍無提出證據為佐，復觀兩造簽名之協議書上
    猶缺相關記載(本院卷第20頁)，故上詞同非可取。
　㈢另兩造對遲延利息之利率別無約定，為兩造所不否認，是原
    告迄今積欠被告之款項，依上述規定，應為借款本金100萬
    元及還款日翌日即109年8月17日起至清償日止，依民法第20
    3條所定利率即年息5%計算之遲延利息。再原告固未清償前
    述債務，惟參酌系爭契約之約定，及被告前揭所陳，實屬同
    時履行之抗辯，揆諸上開說明，本件應於原告給付被告如主
    文第1項之本金及利息同時，被告即應將系爭不動產所有權
    移轉登記予原告。
五、綜上所述，原告依系爭契約，請求被告應將系爭不動產所有
    權移轉登記予原告，為有理由，應予准許。又被告提出同時
    履行之抗辯，亦合於民法第264條第1項前段之規定，爰由本
    院為命對待給付之判決如主文第1項所示。
六、本件原告勝訴部分係依民事訴訟法第389條第1項第3款規定
    ，適用簡易程序所為被告敗訴之判決，原應依職權宣告假執
    行，惟原告請求被告將系爭不動產所有權移轉登記之意思表
    示，依強制執行法第130條第1項規定，其性質並不適於強制
    執行，爰不另為假執行之宣告，附此敘明。
七、本件事證已臻明確，其餘攻擊、防禦方法及所提出之證據資
    料，核與判決結果不生影響，爰不逐一論述，附此敘明。
八、訴訟費用負擔之依據：民事訴訟法第78條、第81條。
中　　華　　民　　國　　111 　年　　10　　月　　6 　　日
                  潮州簡易庭  法　官　曾迪群
附表：
編號     不動產內容 權利範圍 1 屏東縣○○鄉○○段000地號土地 343/10000 2 屏東縣○○鄉○○段000000地號土地 1/1 3 屏東縣○○鄉○○段000○號即門牌號碼屏東縣○○鄉○○路000巷00號建物 1/1 
以上正本係照原本作成。
如不服本判決，應於送達後20日內，向本院提出上訴狀並表明上
訴理由，如於本判決宣示後送達前提起上訴者，應於判決送達後
20 日內補提上訴理由書（須附繕本）。如委任律師提起上訴者
，應一併繳納上訴審裁判費。
中　　華　　民　　國　　111 　年　　10　　月　　6 　　日
                              書記官　薛雅云